【裁判字號】    89,交上訴,1425
【裁判日期】    890522
【裁判案由】    業務過失致死
【裁判全文】
臺灣高等法院臺中分院刑事判決                八十九年度交上訴字第一四二五號
    上  訴  人  臺灣苗栗地方法院檢察署檢察官
    被      告  甲○○
    選任辯護人  繆璁
右上訴人因被告過失致人於死案件，不服臺灣苗栗地方法院八十八年度交訴字第四六
號中華民國八十九年五月二十二日第一審判決（起訴案號：臺灣苗栗地方法院檢察署
八十八年度偵字第三三一五號），提起上訴，本院判決如左：
      主  文
上訴駁回。
      理  由
一、本件公訴人之公訴意旨略以：被告甲○○（以下簡稱為被告）以駕駛營業大貨車
    為業，其於民國（下同）八十八年五月二十九日早上六時許，駕駛車牌號碼為Ｇ
    Ｘ─Ｇ五八號之營業大貨車，由台中縣后里鄉載運馬達等貨物，沿省道台十三線
    公路由南向北行駛欲至台北縣等地卸載，於同日早上六時五十分許，行經該台十
    三線五三點二公里北上車道時，明知汽車行駛時應注意兩車併行之間隔，並隨時
    採取必要之安全措施，且按其情狀又無不能注意之情形，竟疏未注意兩側行車距
    離。適被害人江燕標騎乘車牌號碼為ＭＨＢ－六一九號重型機車，亦沿同向車道
    由南向北騎乘行經上開路段，甲○○所駕貨車與江燕標併行之際，因未保持安全
    距離，右側後輪前方位置竟擦撞江燕標所騎機車，致江燕標人車倒地後受有外傷
    性休克等傷害而當場死亡，因認被告甲○○涉有業務過失致死之罪嫌。
二、惟按犯罪事實應依證據認定之，無證據不得推定其犯罪事實；又不能證明被告犯
    罪者，即應諭知被告無罪之判決，此於刑事訴訟法第一百五十四條及同法第三百
    零一條第一項分別定有明文。
三、訊據本案被告固不否認伊所駕駛前開車牌號碼為ＧＸ─Ｇ五八號之營業大貨車，
    有於前開時間，在駛至前開路段之時，右側後輪有輾壓被害人江燕標，致其死亡
    之事實，惟被告堅詞否認被害人江燕標之死亡，係其過失行為所致，並辯稱：本
    件車禍發生之現場係屬爬坡道，當時該路段北上之內側車道又在施工中，伊所駕
    駛之上開車輛亦載運三噸重之馬達，伊不可能超速行駛，伊當時駕車之時速僅約
    二、三十公里，係因行車至上開路段感覺右側後輪有輾壓到物體，伊下車察看，
    才發現本件車禍之發生，至在車禍發生之前，伊所駕駛之營業大貨車並未與被害
    人江燕標所騎乘之機車發生任何擦撞，並無因欲超越被害人江燕標所騎乘之機車
    而與其機車發生擦撞之情事，更無因疏未注意兩側行車距離，以致伊所駕駛營業
    大貨車之右側後輪前方位置，有擦撞到被害人江燕標所騎乘機車，以致被害人江
    燕標人車倒地，因而死亡等事實，伊如有不當超車因而發生擦撞，則車禍發生時
    ，伊所駕駛之營業大貨車應已駛離上開地點，不可能發生營業大貨車之後輪輾壓
    被害人江燕標之情事，況伊所駕駛之營業大貨車，除於右後輪擋泥板（離地高度
    四十公分）有一向上之撞擊痕外，並無其他撞痕，而被害人機車之相對高度並無
    擦撞痕跡，顯然伊所駕駛之車輛並未撞及被害人之機車，本件車禍應係被害人因
    欲超越伊車，但因突遇前方有路燈基座，閃、煞車不慎，因而機車滑倒，以致人
    身滾入伊所駕駛之車輛右後輪，再被伊所駕駛之營業大貨車右側後輪輾壓所致，
    至於伊所駕駛營業大貨車右後輪擋泥板向上之撞擊痕，應係被害人江燕標被輾壓
    時，頭戴之安全帽撞擊擋泥板所致，本件車禍之發生非伊所能注意或防止，伊對
    此車禍之發生及被害人江燕標之死亡均無任何過失，應不為罪等情。
四、經查：（一）本案被害人江燕標死亡後，經檢察官督同法醫師相驗結果，其致死
    創傷係內臟損傷，肛門破裂，因而導致外傷性休克當場死亡，此外，其胸、腹部
    除有廣泛性挫傷外，其胸部左側四至六以及右側三至六肋骨並有閉鎖骨折，腹部
    膨脹，顏面亦有口、鼻溢出之血跡，陰束下至肛門有破裂傷（長五公分，寬一．
    五公分，深達皮下組織），以上有勘驗筆錄、驗斷書、相驗屍體證明書附卷可稽
    （見相驗卷宗第十七頁至二三頁）。由被害人江燕標所受上開傷勢，及其死亡時
    身體倒地之位置，亦在上開路段經先前駛過車輛在路面所留下之輪胎通行軌跡之
    上（見相驗卷宗第十頁反面）等情研判，顯示其係遭受車輪輾壓，才致內臟損傷
    ，肛門破裂，因而導致外傷性休克當場死亡，應堪認定。又本案被告自警訊時起
    ，即供述係伊所駕駛營業大貨車之右後輪輾壓被害人江燕標，本案亦無證據足以
    證明被告此部分之供述不實，而本案被告所駕駛之前開營業大貨車，嗣後亦僅發
    現其右後輪擋泥板有向上之撞擊痕，公訴人亦認此為本件車禍所造成之擦撞痕跡
    ，綜合上情，本案被害人係遭被告所駕駛營業大貨車之右後輪輾壓死亡，亦堪認
    定。（二）本案公訴人雖指訴本件車禍之發生，係因被告所駕駛之營業大貨車與
    被害人甲○○所駕駛之機車併行之際，因未保持安全距離，以致被告所駕駛營業
    大貨車之右側後輪前方位置擦撞被害人江燕標所騎機車，使被害人江燕標人車倒
    地所致。惟本案被告所駕駛之前開營業大貨車唯一可能之撞擊點，係在右後輪前
    方擋泥板向上之撞擊痕，該處離地四十八公分，且緊鄰該凹痕外側等高之車身鐵
    管護欄卻無擦撞痕跡，此業經原審法院勘驗屬實，製有勘驗筆錄附卷可稽（見原
    審卷宗第二九頁），並有檢察官督同法醫師相驗時所拍攝之車輛照片附卷可考（
    見相驗卷宗第三一頁）。另相對應被害人所騎乘之機車在離地四十八公分處僅有
    機車左前方向燈旁塑膠擋泥板處有擦痕，此亦經原審法院到場勘驗明確（見原審
    法院同上勘驗筆錄及所拍攝之照片）。設若被告所駕駛之車輛有擦撞被害人之機
    車，何以被告所駕駛之前開營業大貨車在車身右側之鐵管護欄未有撞擊痕跡，反
    係在護欄內側等高位置之擋泥板上有凹痕，此已難想像。且如被告所駕駛之前開
    營業大貨車，係在該處與被害人江燕標所騎乘之機車左前方之擋泥板發生擦撞，
    則在擦撞之時，被害人江燕標之身體應在該處後面，且在擦撞之後，被告所駕駛
    之前開營業大貨車仍繼續往前駛行，被害人江燕標如何會遭被告所駕駛前開營業
    大貨車之右後輪輾壓？尤其被告所駕駛之前開營業大貨車，其車身左右側之鐵管
    護欄底端離地面甚近（見相驗卷宗第三一頁），如被告所駕駛營業大貨車之右側
    後輪前方位置有擦撞被害人江燕標所騎機車，使被害人江燕標人車瞬間倒地，則
    被害人江燕標之身體亦應會被上開營業大貨車車身右側之鐵管護欄所阻攔，其身
    體如何會越過鐵管護欄而被上開營業大貨車之右後輪輾壓，亦難想像。縱使在此
    擦撞之後，被害人江燕標所騎乘之機車偏右滑行以致人車倒地，被告所駕駛直行
    之前開營業大貨車亦應已駛離該處，殊難想像被害人江燕標之身體會在二車為上
    述之擦撞或擦碰之後，瞬間落至被告所駕駛前開營業大貨車之右後輪前，而遭該
    車輪輾過。由此可見被告所駕駛之上開營業大貨車，尚難遽認有與被害人江燕標
    所騎乘之機車發生擦撞。因本件車禍發生時，被害人江燕標所騎乘之機車係往左
    倒地，故原審法院勘驗時，所發現該輛機車左前車頭、左側手把、左前檔泥板、
    左後腳踏板等處縱有擦痕（見原審卷宗第二九頁），均非可為二車擦撞（碰）之
    確切證明。此外，被告所駕駛之前開營業大貨車之車身，並未發現何何處有括擦
    痕跡。而被害人江燕標之左側腰部雖有擦破痕，左膝有挫傷，甚且左手背有沾染
    泥土痕跡（見台灣苗栗地方法院檢察署檢察官之驗斷書），惟上開腰部擦破痕，
    係上下方向（人直立時頭至腳之方向）之傷痕，亦為該相驗照片所明示。若被告
    與被害人江燕標所駕駛之車輛於行進中有擦碰，並因此而擦及被害人江燕標之腰
    部，則所造成之傷勢應係左右方向之擦痕，而非上下方向之傷痕。故被害人江燕
    標上開傷勢，亦應係跌落地面時所造成，尚難想像被告所駕駛之車輛，於駛行中
    會擦碰被害人江燕標之腰部而造成上開傷勢。（三）綜合上情，本院認本案尚無
    確切之證據足以證明被害人江燕標所騎乘之前開機車，係因其身體或機車車身與
    被告所駕駛之上開營業大貨車發生擦撞（碰），才因此倒地。公訴人依據台灣省
    竹苗區車輛行車事故鑑定委員會八十八年十一月一日竹苗字第八八八八六號鑑定
    函之鑑定意見，指訴被告係因駕車行經前開路段，因未保持行車安全距離，以致
    其所駕駛之上開營業大貨車右側後輪前方位置擦撞被害人江燕標所騎乘之機車，
    使被害人江燕標人車倒地因而肇事，本院認公訴人此部分之指訴尚乏確切之證據
    足以證明。上開鑑定意見認為被告未注意車前狀況超車擦撞同向右側之被害人右
    開機車，其認定亦非可採。查本件車禍發生時，被告所駕駛之上開營業大貨車係
    往前行駛，其前後二輪駛過被害人江燕標被輾壓過之地點，不過轉眼之間。而依
    本件車禍發生之後，警員在現場所拍攝之照片（見相驗卷宗第十頁反面）顯示，
    被害人江燕標在機車倒地之後，其身體又有向右滑倒，而被害人江燕標所騎乘之
    機車在倒地之後，亦未遭被告所駕駛之上開營業大貨車輾壓過。堪證被害人江燕
    標應係在被告所駕駛之上開營業大貨車駛至肇事路段時，因其所騎乘之機車倒地
    ，並在被告所駕駛之上開營業大貨車前面車輪已駛過輾壓地點，後面車輪再往前
    駛來之瞬間，其身體滑至被告所駕駛上開營業大貨車之車身下，而遭被告所駕駛
    之上開營業大貨車右後車輪輾壓死亡。在此瞬間，殊難期待被告有預見或防止本
    件車禍發生之可能。又依上開照片顯示，被害人江燕標被輾壓之地點，係在上開
    路段經先前駛過車輛在路面所留下之輪胎通行軌跡之上，顯見被告係正常行駛，
    並無偏右行駛之情事。而依卷附之道路交通事故調查報告表顯示，被害人江燕標
    所騎乘之前開機車在倒地之後，其車身最左方（及機車車尾）距離道路最右端即
    有○．九公尺，亦即被告身體被輾壓之地點距離道路最右端約有一公尺，而上開
    肇事路段內側道路當時又為施工路段，僅留此一線道路給車輛通行，在此情形，
    殊難認定被告未與側邊行駛之車輛保持安全間隔。尤其如係被害人江燕標從後駛
    來，欲超越被告所駕駛之車輛，更難認定被告有行車未注意保持安全間隔之情事
    。又在本案車禍所發生之地點，在被害人江燕標所騎乘機車倒地之位置前方雖有
    一水泥基座，被害人江燕標極可能係因要與被告所駕駛之上開營業大貨車爭行，
    但駛至上開水泥基座之前，因見無法超車而煞車滑倒（道路交通事故調查報告所
    繪九○五公尺之煞車痕跡，依其寬度及行向雖非被害人江燕標之機車所留，但亦
    不能排除被害人江燕標因煞車而滑倒之可能），惟本件車禍發生之肇事路段係上
    坡道路，被告所駕駛之營業大貨車為重車，又有載貨，當時該路段內側道路亦為
    施工路段，其行車速度應較平穩，而被害人江燕標則騎乘機車，行車便捷，其又
    係遭被告所駕駛營業大貨車之右後車輪所輾壓（堪證當時被告之車頭應在前），
    參酌上情，本院認為本件車禍如係因爭行而發生，亦應係被害人因要從後超越被
    告所駕駛之營業大貨車，但在此水泥基座之前，因見無法超車而煞車滑倒所致，
    較合情理。在此情形，亦難期待被告對於本件車禍之發生，有預見或防止之可能
    。本案被告並無應注意能注意而不注意之過失，自無從對其論科過失致人於死之
    罪責。
五、原審判決以被告之犯罪不能證明，因而依據刑事訴訟法第三百零一條第一項之規
    定諭知被告無罪之判決，核無不合。公訴人仍以本件車禍之發生，係被告駕車未
    注意車前狀況及兩車併行之間隔，並隨時採取必要之安全措施所致，核無理由，
    其上訴應予以駁回。
六、據上論斷，應依刑事訴訟法第三百六十八條，判決如主文。
本案經檢察官乙○○到庭執行職務。
中      華      民      國     八十九     年     十二     月    十三    日
                                   臺灣高等法院臺中分院刑事第三庭
                                         審判長法  官  方  艤  駐
                                               法  官  胡  忠  文
                                               法  官  廖  柏  基
右正本證明與原本無異。
檢察官得上訴。
被告不得上訴。
如不服本判決應於收受送達後十日內向本院提出上訴書狀，其未述上訴之理由者並
得於提起上訴後十日內向本院補提理由書（均須按他造當事人之人數附繕本）。
                                               書記官  柯  孟  伶
中      華      民      國     八十九     年     十二     月    十四    日
                                                                        Ｄ


司法院資訊處製作；財團法人民間司法改革基金會備份。
